【裁判字號】    89,簡抗,3
【裁判日期】    891124
【裁判案由】    給付票款
【裁判全文】
臺灣士林地方法院民事裁定  八十九年度簡抗字第三號
    抗  告  人  甲○○
                        送達代.
    相  對  人  乙○○
右當事人間請求給付票款事件，抗告人對於中華民國八十八年十一月四日本院簡易庭
八十八年度士簡字第一一九號民事裁定提起抗告，本院裁定如左：
    主  文
原裁定廢棄。
    理  由
一、按訴訟中有犯罪嫌疑牽涉其裁判者，法院得在刑事訴訟終結前，以裁定停止訴訟
    程序，民事訴訟法第一百八十三條定有明文。所謂訴訟中有犯罪嫌疑牽涉其裁判
    ，係指在民事訴訟繫屬中，當事人或第三人涉有犯罪嫌疑，足以影響民事訴訟之
    裁判，非俟刑事訴訟解決，民事法院即無從或難於判斷者而言，例如當事人或第
    三人於民事訴訟繫屬串涉有偽造文書、證人偽證、鑑定人為不實之鑑定等罪嫌，
    始足當之。
    最高法院著有七十九年台抗字第二一八號判例可資參照。
二、本件抗告意旨略以：系爭三張支票發票人簽章之真正，已為相對人所不否認，且
    相對人亦坦承與訴外人陳貴美係二十多年好友，故支票及印鑑章均交其保管，衡
    諸一般經驗常情，已足認相對人對陳貴美簽發系爭支票有概括授權，相對人抗辯
    遭盜用偽造，已不足採。且相對人既自承於八十六年八月間即因陳貴美偽造支票
    ，且無法籌錢支應，致系爭支票帳號之支票拒絕往來等語，相對人何以至抗告人
    提起本件訴訟後之八十七年十一月，始對陳貴美提起偽造有價證券之告訴，顯有
    意延宕訴訟。又系爭支票到期後，抗告人於八十七年八月二十七日，向台灣士林
    地方法院聲請假扣押，經法院以八十七年度裁全字第一四九六號裁定，並於八十
    七年九月十日執行查封，相對人均未表示異議或提出告訴，待至抗告人聲請發給
    支付命令時，方始聲明異議，且遲至八十七年十一月始對案外人陳貴美提出偽造
    有價證券之告訴，此等均悖於常情，益證相對人利用刑事程序以達延宕訴訟之目
    的。故本件並無非俟陳貴美偽造有價證券一案刑事訴訟程序終結，即無由或甚難
    判斷情形可言，原審裁定於刑事程序終結，停止本件訴訟程序，尚有未當，為此
    請求廢棄原裁定。
三、經查，本件牽涉裁判之偽造有價證券犯罪行為，係發生於本件民事訴訟以前，故
    揆請前開最高法院判例意旨，應非民事訴訟法第一百八十三條所謂得裁定停止訴
    訟程序之情形，抗告人對相對人有無系爭本票債權存在，民事法院當可自行調查
    審認，不受刑事法院認定事實之拘束。故原法院依民事訴訟法第一百八十三條規
    定裁定停止民事訴訟程序，尚有未洽。抗告意旨，指摘原裁定不當，求予廢棄，
    為有理由。
四、據上論結，本件抗告為有理由，依民事訴訟法第四百三十六條之一第三項、第四
    百九十二條第二項，裁定如主文。
中      華      民      國    八十九    年    十一    月    二十四      日
                            臺灣士林地方法院民事第二庭
~B審判長法官  俞慧君
~B法      官  張國勳
~B法      官  劉穎怡
右為正本係照原本作成。
本裁定不得抗告。
中      華      民      國    八十九    年    十一    月    二十八      日
~B法院書記官  陳雪麗


司法院資訊處製作；財團法人民間司法改革基金會備份。
